【裁判字號】    87,訴緝,292
【裁判日期】    891128
【裁判案由】    毒品危害防制條例等
【裁判全文】
臺灣高雄地方法院刑事判決                        八十七年度訴緝字第二九二號
    公  訴  人  臺灣高雄地方法院檢察署檢察官
    被      告  甲○○
    指定辯護人  本院公設辯護人  乙○○
右列被告因煙毒等案件，經檢察官提起公訴（八十五年度偵字第二六七七四號）及移
送併案審理（八十九年度毒偵字第六○一號），本院判決如左：
    主  文
甲○○連續施用第一級毒品，免刑；扣案之海洛因壹小包（淨重零點零貳公克）、海
洛因壹小包（零點伍柒公克）、殘留海洛因煙蒂貳支、摻有海洛因香菸壹支、殘留海
洛因塑膠吸管壹支，均沒收銷燬之；扣案之削尖吸管壹支，沒收。又連續施用第二級
毒品，免刑。
    事  實
一、甲○○基於施用第一級毒品海洛因之概括犯意，自民國八十五年九月初某日起，
    在高雄縣鳳山市○○街四之二號四樓住處，以將第一級毒品海洛因摻入香菸吸食
    之方式，連續施用第一級毒品海洛因多次，平均每日吸用三次。復另基於施用第
    二級毒品安非他命之概括犯意，於八十五年十一月十一日下午三時回溯二十四小
    時內某時，在不詳地點，施用第二級毒品安非他命一次。嗣於八十五年十一月十
    一日下午三時許，為警於高雄縣鳳山市○○街四之二號四樓查獲，並扣得海洛因
    一小包（淨重零點零二公克）、殘留海洛因煙蒂二支、削尖吸管一支。又自八十
    八年五月中旬起，承接前開施用第一級毒品海洛因之概括犯意，在高雄縣鳳山市
    ○○街二十九號二十一樓，以將第一級毒品海洛因摻入香菸吸食之方式，連續施
    用第一級毒品海洛因多次。再另基於前揭施用第二級毒品安非他命之概括犯意，
    自八十八年五月中旬起，在高雄縣鳳山市○○街二十九號二十一樓，連續施用第
    二級毒品安非他命多次。嗣於八十九年一月十四日下午八時三十五分許，為警於
    高雄縣鳳山市○○街二十九號二十一樓查獲，並扣得海洛因一小包（淨重零點五
    七公克）、摻有海洛因香菸一支、殘留海洛因塑膠吸管一支。
二、案經高雄市政府警察局移請臺灣高雄地方法院檢察署檢察官偵查起訴及移送併辦
    。
    理  由
一、被告甲○○雖未於審判期日到庭，惟對自八十五年九月初某日起，在高雄縣鳳山
    市○○街四之二號四樓，連續施用第一級毒品海洛因，及自八十八年五月中旬起
，在高雄縣鳳山市○○街二十九號二十一樓，連續施用第一級毒品海洛因、第二
    級毒品安非他命之事實，業經被告於警、偵訊中坦承不諱，僅辯稱：伊在八十五
    年十一月十一日為警查獲前，並無施用第二級毒品安非他命云云。惟查，被告於
    八十五年十一月十一日下午三時許為警查獲後，經採其尿液送請檢驗結果，呈毒
    品嗎啡陽性反應及毒品甲基安非他命陽性反應，有高雄市政府衛生局八十五年十
    一月二十一日高衛試煙字第Ｅ○六六號煙毒尿液檢驗成績書附卷可稽，是被告有
    於採尿前二十四小時內某時施用第二級毒品安非他命之犯行一情，應堪認定。此
    外，扣案之白色粉末一包，經送請法務部調查局鑑驗結果，為第一級毒品海洛因
    ，淨重零點零二公克（包裝重零點二五公克），有該局八十五年十二月二日00
    000000號鑑定通知書可參；扣案之煙蒂二支，經送請高雄醫學院附設中和
    紀念醫院檢驗結果，含有第一級毒品海洛因成分，亦有該院八十五年十一月二十
    六日Ｐ0000000號檢驗報告單可佐，復有施用毒品之器具削尖吸管一支扣
    案可稽。又被告於八十九年一月十四日為警查獲後，經採其尿液送請鑑定結果，
    呈毒品嗎啡及甲基安非他命陽性反應，有高雄市立凱旋醫院八十九年二月十一日
    高市凱醫檢字第○○四七二號煙毒尿液檢驗成績書可佐；扣案之白色粉末一包，
    經送請法務調查局鑑驗結果，亦為第一級毒品海洛因，淨重零點五七公克（包裝
    重零點二九公克），有該局八十九年二月二十九日00000000號鑑定通知
    書可考；扣案之香菸一支、吸管一支經送請高雄醫學院附設中和紀念醫院檢驗結
    果，亦均有第一級毒品海洛因成分，有該院八十九年二月二十二日Ｐ00000
    00號、八十九年三月七日Ｐ0000000號檢驗報告單可按。事證明確，被
    告犯行，洵堪認定。
二、查被告甲○○行為後，毒品危害防制條例已於八十七年五月二十日公布，自同年
    月二十二日起生效，其中第十條第一項施用第一級毒品罪之法定刑為六月以上、
    五年以下有期徒刑，以之與行為時之肅清煙毒條例第九條第一項施用毒品罪相比
    較結果，以裁判時之新法即毒品危害防制條例之規定為有利於行為人，自應依新
    法論處。又毒品危害防制條例第十條第二項施用第二級毒品罪之法定刑為三年以
    下有期徒刑，惟其就施用毒品者經觀察、勒戒，無繼續施用毒品之傾向，或經強
    制戒治期滿者，均有免刑之規定，以之與行為時之麻醉藥品管理條例第十三條之
    一第二項第四款非法施打麻醉藥品罪相較，以裁判時之新法即毒品危害防制條例
    之規定為有利於行為人，自亦應依新法論處。核被告所為，係犯毒品危害防制條
    例第十條第一項之施用第一級毒品罪、同條第二項之施用第二級毒品罪。其先後
    多次施用第一級毒品、第二級毒品之行為，均時間緊接，所犯係構成要件相同之
    罪，顯係基於概括犯意反覆為之，應各依連續犯之規定，論以一罪。又被告非法
    持有第一級毒品、第二級毒品，進而施用，其持有之低度行為應被施用之高度行
    為所吸收，均不另論罪。又被告所犯上開施用第一級毒品、施用第二級毒品二罪
    ，犯意各別，行為互殊，為數罪。公訴人雖僅就被告自八十五年九月初起至八十
    五年十一月十一日止施用第一級毒品海洛因，及於八十五年十一月十一日下午三
    時許回溯二十四小時內某時施用第二級毒品安非他命之犯行提起公訴，然檢察官
    就犯罪事實一部起訴者，其效力及於全部，本件被告於八十八年五月中旬起至八
    十九年一月十四日止施用第一級毒品海洛因、第二級毒品安非他命部分之犯罪事
    實，與前揭論罪科刑之施用第一級毒品海洛因、第二級毒品安非他命部分，各有
    連續犯之關係，已如前述，本院自應就屬裁判上一罪之八十八年五月中旬起施用
    第一級毒品海洛因、第二級毒品安非他命部分，一併加以裁判。扣案之白色粉末
    二包，經送請法務部調查局鑑定結果，均為海洛因，其中一包淨重零點零二公克
    （包裝重零點二五公克），另一包淨重零點五七公克（包裝重零點二九公克），
    有該局八十五年十二月二日00000000號、八十九年二月二十九日000
    00000號鑑定通知書二紙可參；扣案之煙蒂二支、吸管一支、香菸一支經送
    請高雄醫學院附設中和紀念醫院檢驗結果，亦均有第一級毒品海洛因成分，有該
    院八十五年十一月二十六日Ｐ0000000號、八十九年三月七日Ｐ0000
    000號、八十九年二月二十二日Ｐ0000000號檢驗報告單可按，是均屬
    毒品危害防制條例第二條第二項第一款之第一級毒品，均依同條例第十八條第一
    項前段規定，沒收銷燬之。至扣案之削尖吸管一支，為被告所有，供吸食第一級
    毒品海洛因所用之工具，業經被告供承在卷，爰依刑法第三十八條第一項第二款
    宣告沒收。
三、按施用第一級、第二級毒品者，應先將被告送勒戒處所觀察、勒戒；經觀察、勒
    戒後，有繼續施用毒品傾向者，應由檢察官聲請法院裁定令入戒治處所施以強制
    戒治，強制戒治期滿，應由檢察官為不起訴處分；又本條例修正施行前繫屬，法
    院審判中之案件，由法院依修正後規定處理之，依修正後規定應為不起訴處分者
    ，法院應為免刑之判決；毒品危害防制條例第二十條第一項、第二項、第二十三
    條、第三十五條第三款分別定有明文。查被告因施用第一級毒品海洛因、第二級
    毒品安非他命，前經本院依職權於八十七年十月二十八日裁定送勒戒處所觀察、
    勒戒，在所期間經衛生醫療網支援醫師評定結果認為「有繼續施用毒品之傾向」
    ，復於八十七年十一月十一日裁定令入戒治處所施以強制戒治一年，嗣於八十八
    年三月十五日裁定停止戒治，所餘戒治期間付保護管束，復因於保護管束期間，
    有未依指定期日接受採尿達三次以上之行為，經本院於八十八年七月二十七日撤
    銷停止戒治，令入戒治處所施以強制戒治，於八十九年九月十日強制戒治期滿等
    情，有臺灣高雄看守所附設勒戒處所八十七年十一月六日高所正戒勒字第八八八
    八號函送之有無繼續施用毒品傾向證明書、臺灣高雄地方法院戒治執行指揮書回
    證、停止戒治所餘戒治期間付保護管束裁定書、撤銷停止戒治，令入戒治處所施
    以強制戒治裁定書可憑。揆諸前揭法條規定，強制戒治期滿，應由檢察官為不起
    訴處分，惟本件公訴案件，係於八十七年五月二十二日毒品危害防制條例施行生
    效前繫屬本院審判中之案件，自應由本院依該條例第三十五條第三款規定，諭知
    免刑之判決。
四、被告經合法傳喚，無正當理由未於審判期日到庭，惟本院認本件應係諭知免刑之
    案件，爰不待其陳述逕行判決，附此敘明。
據上論斷，應依刑事訴訟法第三百零六條、第二百九十九條第一項但書，毒品危害防
制條例第十條第一項、第二項、第二十三條第一項、第三十五條第三款、第十八條第
一項前段，刑法第二條第一項但書、第十一條、第五十六條、第三十八條第一項第二
款，判決如主文。
中      華      民      國    八十九    年     十一     月    二十八    日
                                  臺灣高雄地方法院刑事第七庭
                                      法  官    曾  淑  娟
右正本證明與原本無異。
如不服本判決，應於判決送達後十日內，向本院提出上訴狀。
                                      書記官    陳  恩  如
中      華      民      國    八十九    年     十一     月    二十八    日


司法院資訊處製作；財團法人民間司法改革基金會備份。
